臺灣臺中地方法院民事裁定
111年度中醫簡字第5號
原      告  文麗美  
訴訟代理人  蔡彥弘  
被      告  黃新民即模力診所



上列當事人間損害賠償事件，本院裁定如下：
    主    文
本件移送臺灣臺北地方法院。
    事 實 及 理 由
一、按獨資商號與其主人屬一體，獨資商號雖依行政法令而得以
    商號名稱對外營業，惟該商號為出資經營者之替代，其權利
    義務之主體仍屬該出資經營者，即該商號負責人以獨資商號
    名義所為交易上之一切行為，均為該商號負責人該自然人之
    行為，獨資商號之負責人即為權利義務之主體，獨資商號並
    非法人組織，商號本身並無權利能力，無從享受權利負擔義
    務，是獨資商號所為之法律行為，其效果應發生於該出資登
    記自然人與其相對人間。又原告原起訴所指與原告訂約之模
    力診所臺中分院，實為黃新民醫師擔任負責人，於民國110
    年1月29日開業之獨資主體，有臺中市政府衛生局核發之「
    開業核准函」可稽，原告自應意以「黃新民即模力診所」即
    其訂約之對象、作為本件之被告名稱，蓋診所本非具有獨立
    法人格之權利主體，無法成為契約相對人，依交易活動客觀
    情狀推知，實際取得權利、負擔義務者為獨資經營診所之個
    人，該等契約行為所生之權利義務關係應歸屬於該權利主體
    ，該權利主體即為契約之當事人，洵堪認定。縱該黃新民醫
    師擔任負責人之診所（機構代碼：0000000000）現已歇業，
    改由同名、但由許義勇醫師擔任負責人者（機構代碼：0000
    000000）開業迄今，有卷附歇業核准函、開業執照可佐，因
    原告與「黃新民即模力診所」所為之法律行為，其效果已發
    生於出資登記之黃新民與原告間，是並不影響原告起訴之合
    法性。
二、次按當事人得以合意定第一審管轄法院，但以關於由一定法
    律關係而生之訴訟為限，前項合意，應以文書證之，民事訴
    訟法第24條定有明文。而合意管轄依有無排他性而言，固可
    分為排他的合意管轄與併存的合意管轄，惟當事人既已合意
    於法定管轄之外，另定合意管轄法院，解釋上應認有排除法
    定管轄之意，故除另以文書明示法定管轄法院仍有管轄權外
    ，應解為排他的合意管轄。又訴訟全部或一部，法院認無管
    轄權者，依原告聲請或依職權以裁定移送於其管轄法院，同
    法第28條第1項亦有明定。
三、經查，本件依原告所提出與被告簽訂之大樹療程合約書約定
    ：「本契約...如有訴訟必要，雙方同意以臺北地方法院為
    第一審管轄法院。」，足見兩造業已合意就本件契約退費之
    爭議約定臺灣臺北地方法院為第一審管轄法院。
　㈠原告雖表示大樹療程合約書為定型化契約，其無法磋商，且
    事發地在臺中，原告住高雄，應由消費關係發生地之臺灣高
    雄地方法院為第一審管轄法院等語。然按消費者保護法爭議
    訴訟，應以消費者與企業經營者間就商品，或服務所生爭議
    之法律關係，而依消費者保護法之規定起訴者為限：而所謂
    消費爭議，係指消費者與企業經營者間因商品或服務所生之
    爭議：所謂企業經營者，則指以設計、生產、製造、輸入、
    經銷商品或提供服務為營業者，此觀諸消費者保護法第2 條
    第2 款、第4 款規定即明。本件被告為一診所，並非法人，
　　是否屬企業經營者，容有可疑；且與原告間亦非法人與自然
　　人之關係，地位是否有欠均衡，而致原告毫無磋商餘地，顯
　　有疑義。再者，以商品責任而言，消費者保護法所欲規範之
　　消費爭議，無非係因商品製造、設計、包裝、乃至銷售過程
　　隱含商品本身之問題，導致衍生消費者損害之爭議，例如商
　　品瑕疵、加害給付等所致損害賠償之爭議屬之，本件依原告
　　主張，屬其欲依約退款所生之爭議，應非消費者保護法立法
　　目的所欲規範之消費爭議甚明。準此，原告主張不適用合意
　　管轄之約定、應依消費爭議地所在、應以原告住所地便利訴
　　訟等為由，主張移轉管轄至臺灣高雄地方法院，並無理由。
　　至於相關資料、證人留存何地一節，於現今交通便利、資料
    傳輸快捷之環境下，實不得作為原告主張法院管轄地認定之
    有利事由，附此敘明。
　㈡依民事訴訟法第28條第1 項規定，法院得為移轉管轄之裁定
    者，僅得基於原告之聲請或依職權為之，被告雖曾聲請移轉
    管轄，然其聲請僅係促使法院依職權為移轉管轄之裁定，並
    非謂被告有聲請移轉管轄之權利，是被告主張依法聲請移轉
    本件訴訟之管轄，應有誤解，亦併敘明。
四、本件非屬消費者保護法之消費爭議訴訟，亦非小額訴訟，復
    無其他文書足認法定管轄法院仍有管轄權，應認當事人間之
    前開約定屬排他性之合意管轄，揆諸前揭說明，原告即應向
    經合意之法院即臺灣臺北地方法院起訴，原告向本院起訴，
    顯屬有誤，爰依職權將本件以裁定移轉由臺灣臺北地方法院
    管轄。
五、據上論結，依民事訴訟法第28條第1項，裁定如主文。
中　　華　　民　　國　　111 　年　　11　　月　　17　　日
                  臺灣臺中地方法院臺中簡易庭
                                  法　官　林秉暉
以上為正本係照原本作成。
如不服本裁定，應於送達後十日內，向本院提出抗告狀並表明抗
告理由，如於本裁定宣示後送達前提起抗告者，應於裁定送達後
十日內補提抗告理由書（須附繕本）。
中　　華　　民　　國　　111 　年　　11　　月　　17　　日
                                  書記官　巫惠穎